【裁判字號】    97,易,1170
【裁判日期】    970725
【裁判案由】    詐欺
【裁判全文】
臺灣臺北地方法院刑事判決              97年度易字第1170號
公  訴  人  臺灣臺北地方法院檢察署檢察官
被      告  乙○○
上列被告因詐欺案件，經檢察官提起公訴（九十七年度偵緝字第
七二三號），被告於準備程序中就被訴事實為有罪之陳述，經本
院合議庭裁定依簡式審判程序審理，本院判決如下：
    主  文
乙○○幫助意圖為自己不法之所有，以詐術使人將本人之物交付
，累犯，處有期徒刑伍月，如易科罰金，以新台幣壹仟元折算壹
日。
    事  實
一、乙○○曾因竊盜案件，經臺灣板橋地方法院於民國九十五年
    四月二十一日以九十五年度簡字第二一一四號判處有期徒刑
    三月，於九十五年十二月三日執行完畢。詎仍不知悔改，其
    可預見交付自己金融帳戶予他人使用，他人可能以該金融帳
    戶遂行財產犯罪之目的，仍以縱若有人持以犯罪亦無違反本
    意之幫助詐欺取財犯意，於九十六年十一月四日，在臺北市
    二二八公園內，將其所申辦之中國信託商業銀行城中分行（
    下稱中國信託銀行）帳號000000000000號帳戶
    之存摺、提款卡併同密碼，以新臺幣（下同）二千五百元交
    付予不詳姓名之詐騙集團成員作為詐騙之帳戶使用。嗣甲○
    ○於九十六年十一月四日下午九時六分，在臺南市○○○路
    ○段一三三巷七十七弄十三號住處，接獲自稱東森購物人員
    佯稱之前由其父代為簽收之單據有問題，將導致連續六個月
    每月自其帳戶自動扣款九百九十九元，需至自動提款機前操
    作才能解除，而依自稱臺灣郵局行員之指示操作後，竟自甲
    ○○之帳戶內分別轉出一萬一千元、二萬九千元至乙○○上
    開中國信託銀行帳戶，旋該等款項均遭提領一空，始知受諞
    。
二、案經臺北市政府警察局中正第一分局報告臺灣臺北地方法院
    檢察署檢察官偵查起訴，乙○○於準備程序中就被訴事實為
    有罪之陳述，經本院裁定改行簡式審判程序審理。
    理  由
壹、程序部分：
一、查被告乙○○所為不利於己之陳述，並無出於強暴、脅迫、
    利誘、詐欺、疲勞訊問、違法羈押或其他不正之方法，亦非
    違反法定障礙事由經過期間不得訊問或告知義務之規定而為
    ，依刑事訴訟法第一百五十六條第一項、第一百五十八條之
    二規定，應認其有證據能力。
二、被害人甲○○於審判外之陳述，因本件適用簡式審判程序，
    依刑事訴訟法第二百七十三條之二規定排除同法第一百五十
    九條第一項傳聞排除法則之適用，自有證據能力。
貳、實體部分
一、上揭犯罪事實，業據被告乙○○於本院審理時坦承不諱（見
    本院卷第六六頁），核與被害人甲○○於警詢時指述之被害
    情節大致相符（見九十七年度偵字第二一八九號卷第六至八
    頁），此外，並有被告中國信託銀行之開戶基本資料、交易
    往來明細表（同偵卷第十八至二十二頁）等附卷可稽，足認
    上開被告出於任意性之自白確與事實相符。
二、查一般國人向金融機構開設帳戶，並無任何法令限制，若係
    用於存提款之正當用途，大可光明正大自行申請，無須使用
    他人之帳戶。而帳戶係用來存提款項使用，倘有人收集他人
    帳戶做不明使用，出賣或出借帳戶之人，依社會一般人之認
    知，極易判斷係該隱身幕後之使用人意圖以使用他人帳戶，
    以供非法犯罪之用，而現行不法之徒並常利用他人帳戶來詐
    騙他人錢財之用，乃眾所週知之事實，而以被告年齡，應具
    有相當之社會歷練經驗，及詐欺集團利用人頭帳戶犯罪之情
    形，已為報章、媒體廣為報導等情，被告自當可預見將上開
    帳戶之存摺、提款卡併同密碼，交付姓名、年籍不詳之不明
    人士使用，該收集帳戶之人可能將之用來從事詐欺取財犯罪
    ，作為詐欺取財取財之人頭帳戶，以收取被害人匯入之款項
    ，竟仍將其帳戶存摺、提款卡併同密碼，交付該來路不明之
    人，顯具有縱有人以其金融帳戶實施詐欺犯罪亦不違背其本
    意之幫助意思。而按刑法上之幫助犯，係對於犯罪與正犯有
    共同之認識，而以幫助之意思，對於正犯資以助力，而未參
    與實施犯罪之行為者而言。本件被告提供其帳戶之相關物件
    使被害人存入款項，僅為他人之詐欺取財犯行提供助力，尚
    無以自己實施詐欺犯罪之意思，與他人有共同犯罪之犯意聯
    絡，而有參與或分擔詐欺取財犯罪之構成要件行為，是本件
    被告僅有幫助詐欺之犯意，而為詐欺取財構成要件以外之行
    為，尚難認被告係詐欺罪之共同正犯。
三、核被告所為，係犯刑法第三十條第一項前段、第三百三十九
    條第一項之幫助詐欺取財罪。而被告前因竊盜案件，經臺灣
    板橋地方法院於民國九十五年四月二十一日以九十五年度簡
    字第二一一四號判處有期徒刑參月確定，甫於九十五年十二
    月三日執行完畢等情，有卷附臺灣高等法院被告前案紀錄表
    一份可按，其於有期徒刑執行完畢後，五年內故意再犯本件
    有期徒刑以上之罪，為累犯，應依法加重其刑。又被告幫助
    他人實行犯罪行為，所為自較實際為詐欺行為之詐欺集團成
    員之惡性為低，爰依刑法第三十條第二項之規定，按正犯之
    刑減輕之，並先加後減之。爰審酌被告犯罪之動機、目的、
    手段，其提供帳戶存摺、提款卡併同密碼予詐騙集團使用，
    所為已影響社會正常交易安全，增加被害人尋求救濟之困難
    ，並使犯罪之追查趨於複雜，危害社會情節甚鉅及被害人遭
    詐騙之金額非鉅，惟念其非實際遂行詐欺犯行之人、事後坦
    承犯行之態度及其因經濟狀況不佳，一時失慮，致罹刑典等
    一切情狀，量處如主文所示之刑，並諭知易科罰金之折算標
    準，以示懲戒。
據上論斷，應依刑事訴訟法第二百七十三條之一第一項、第二百
九十九條第一項前段，刑法第三十條第一項前段、第二項、第三
百三十九條第一項、第四十七條第一項、第四十一條第一項前段
，刑法施行法第一條之一，判決如主文。
本案經檢察官郭瑜芳到庭執行職務。
中    華    民    國    97    年    7     月    25    日
                            刑事第二庭法  官  劉煌基
上正本證明與原本無異。
如不服本判決，應於判決送達後10日內向本院提出上訴狀（應抄
附繕本）。告訴人或被害人如對於本判決不服者，應具備理由請
求檢察官上訴，其上訴期間之計算係以檢察官收受判決正本之日
期為準。
                                      書記官  周小玲
中    華    民    國    97    年    7     月    31    日
中華民國刑法第339條
（普通詐欺罪）
意圖為自己或第三人不法之所有，以詐術使人將本人或第三人之
物交付者，處5年以下有期徒刑、拘役或科或併科1千元以下罰金
。
以前項方法得財產上不法之利益或使第三人得之者，亦同。
前二項之未遂犯罰之。


司法院資訊處製作；財團法人民間司法改革基金會備份。
